【裁判字號】    90,上訴,1033
【裁判日期】    900828
【裁判案由】    竊盜等
【裁判全文】
臺灣高等法院高雄分院刑事判決                    九十年度上訴字第一三三號
    上  訴  人
    即  被  告  戊○○
右上訴人因竊盜等案件，不服臺灣高雄地方法院八十九年度訴字第八八一號中華民國
九十年四月三十日第一審判決（起訴案號：臺灣高雄地方法院檢察署八十八年度偵緝
字第二一七號、八十九年度偵字第五號），提起上訴，本院判決如左：
    主  文
上訴駁回。
    事  實
一、戊○○曾有二次竊盜、二次贓物及一次違反動產擔保交易法之犯罪紀錄，其於民
    國八十五年間所犯贓物罪，經台灣高雄地方法院判處有期徒刑五月確定，於八十
    六年八月二十五日執行完畢，仍不知悔改，於八十八年八月初某日，在台中市○○路拾獲甲○○遺失之身分證一張，竟意圖為自己不法之所有，將之侵占為己有
    ，擬作為日後遭警盤查時之用。戊○○另意圖為自己不法之所有，並基於概括之
    犯意，於八十八年五月二十二日晚上七時許，在高雄市苓雅區○○○路七四三號
    前，趁丁○○○疏未注意將機車鑰匙插於機車上之機會，竊取丁○○○所有車牌
    號碼ＹＭＰ─四五二號機車，得手後供己騎用。嗣於同年八月五日下午五時三十
    分許，在高雄縣鳳山市○○路與館前路口，為警查獲，並扣得上開機車（業由丁○○○領回）。詎戊○○為警查獲後，因其另案遭通緝，為掩飾身分，乃持上開
    拾獲侵占之甲○○身分證，冒用甲○○之名應訊，先後於(1)八十八年八月五日晚
    上八時三十分許，在高雄市政府警察局三民第一分局三民派出所調查筆錄、逮捕
    通知及受訊問人權利通知之簽名欄上，(2)同日晚上十一時四十七分，在台灣高雄
    地方法院檢察署檢察官偵訊筆錄之簽名欄上，偽造「甲○○」名義之簽名，足生
    損害於甲○○及警察、檢察官調查犯罪之乙確性。嗣經檢察官傳訊甲○○後發覺
    有異，遂將戊○○於警訊時所留指印送指紋鑑定後，始發現戊○○上開冒名應訊
    及偽造署押情事。戊○○於冒名應訊經該署檢察官飭回後，仍無警惕，又承上竊
    盜之概括犯意，於八十八年十二月二十五日下午五時許（起訴書誤載為七時），
    在高雄縣鳳山市○○路黃昏市場，趁丙○○不注意之際，竊取林女置於機車腳踏
    板上之黑色背包一只（內有行動電話一支、信用卡一張、提款卡二張、健保卡一
    張、機車行照一張及新台幣一千七百元），得手後逃逸。旋於同日下午五時三十
    分許，在高雄縣鳳山市○○○路陸軍步校前，為警臨檢盤查時查獲上情，並當場
    扣得上開黑色背包（業由丙○○領回）。
二、案經高雄縣警察局鳳山分局及高雄市政府警察局三民第一分局移送台灣高雄地方
    法院檢察署檢察官偵查起訴。
    理  由
一、訊之上訴人戊○○固坦承於上述時間地點侵占被害人甲○○遺失之身分證一張、
    於警訊及偵查時持其侵占之甲○○身分證冒用甲○○名義應訊、偽造甲○○簽名
    署押、及竊取丙○○所有之背包一個等事實，惟矢口否認有竊取上開車牌號碼Ｙ
    ＭＰ─四五二號機車之犯行，辯稱：該機車係向友人「陳乙富」所借，不知係贓
    車，我係打0000000000號行動電話與「陳乙富」聯絡，他的電話號碼
    是易付卡的，現在已聯絡不到他，也找不到他云云。經查，右揭事實，除據上訴
    人戊○○坦承上情外，復經被害人丁○○○、丙○○於警訊時指訴綦詳，又經被
    害人甲○○於偵查中陳述在卷，並有贓物領據二紙、車輛車牌失竊作業－查獲車
    輛認可資料一紙、調查筆錄、逮捕通知、受訊問人權利通知、偵訊筆錄及內政部
    警政署刑事警察局指紋鑑定書各一份在卷可稽。上訴人戊○○雖辯稱：該機車係
    向其友人「陳乙富」所借，不知係贓車，其係打0000000000號行動電
    話與「陳乙富」聯絡云云。然上訴人戊○○於警訊時並無法連絡到「陳乙富」，
    亦無法帶同警方找陳乙富，又未能提出「陳乙富」之年籍地址資料俾供查證，且
    經原審向東訊電信股份有限公司函查，經該公司經辦人查告０九二三固係該公司
    門號，然無０００四一七之序號，且無該序號之易付卡發出，有台灣高雄地方法
    院辦理刑案電話查詢登記表在卷可按（見原審卷第七十三頁），再者，上訴人戊○○於偵查中供稱係於忠孝路傢飾店向「陳乙富」借用該車，於原審先稱在中乙
    路一家餐廳，嗣又改稱在中乙路與忠孝路口之「家舍西餐廳」向「陳乙富」借用
    該機車云云，先後供述亦相齟齬，足見上訴人戊○○所辯應係卸責之詞，不足採
    信，事證明確，其犯行已堪認定。
二、核上訴人戊○○所為，係犯刑法第三百三十七條、第三百二十條第一項、第二百
    十七條一項之罪。公訴意旨認上訴人戊○○上開竊盜犯行，係犯刑法第三百二十
    二條之常業竊盜罪嫌，然所謂常業竊盜，係以竊盜為謀生之職業，並反覆實施竊
    盜行為，始足該當。本件上訴人戊○○於八十八年五月二十二日竊取該機車，嗣
    於八十八年十二月二十五日竊取上開背包，時間相隔約七月，又上訴人戊○○雖
    於八十五年及八十七年間曾有竊盜罪紀錄，與本件亦相距三年或一年，自難認上
    訴人戊○○係以竊盜為謀生之職業，是以，上訴人戊○○本件竊盜犯行應係成立
    刑法第三百二十條第一項之普通竊盜罪，此部分起訴法條容有未洽，應予變更。
    上訴人戊○○先後二次竊盜犯行，時間緊接，犯罪構成要件相同，顯係基於概括
    犯意反覆為之，應依連續犯之規定論以一罪。上訴人戊○○先後多次冒用甲○○
    名義在上開文書上簽名，偽造甲○○署押，係利用同一機會，就同一犯罪構成事
    實，本單一犯意接續進行，以實現一犯罪構成要件之行為，為接續犯，應論以單
    純一罪。上訴人戊○○所犯刑法第三百三十七條與第二百十七條第一項之罪，有
    方法結果之牽連關係，應從一重之刑法第二百十七條罪處斷，公訴意旨認應分論
    並罰，尚有未合。又上訴人戊○○於八十五年間所犯贓物罪，經台灣高雄地方法
    院判處有期徒刑五月，於八十六年八月二十五日執行完畢之事實，有台灣高等法
    院被告全國前案紀錄表可考，其於上開刑執行完畢後五年以內，再犯有期徒刑以
    上之本件各罪，均為累犯，應依法加重其刑。上訴人戊○○所犯竊盜罪與偽造署
    押罪間，犯意各別，罪名互異，應予分論併罰。
三、原審因而依刑事訴訟法第三百條之規定變更法條（竊盜部分），並依刑法第五十
    六條、第三百三十七條、第三百二十條第一項、第二百十七條一項、第五十五條
    、第四十七條、第五十一條第五款、第二百十九條，罰金罰鍰提高標準條例第一
    條前段之規定，並審酌上訴人戊○○曾有如事實欄所示之犯罪紀錄，有上開前案
    紀錄表及台灣高雄地方法院被告院內索引卡紀錄表足參，素行不良，其上開竊盜
    行為危害社會治安，又侵占被害人甲○○身分證進而持之冒用其名義於警訊及偵
    查中應訊，使被害人甲○○遭到偵查機關傳訊之困擾，及影響警察及偵察機關調
    查犯罪之乙確性，並斟酌其上述犯罪後態度等一切情狀，分別就竊盜部分量處有
    期徒刑一年五月，就偽造署押部分量處有期徒刑五月，並定其應執行之刑為一年
    八月。又說明上訴人戊○○上述竊盜之犯罪情節，並非嚴重，亦不足以認定係常
    業竊盜，尚無必要依竊盜犯贓物犯保安處分條例第三條第一項第一款、第二款之
    規定，不諭知應於刑之執行前令入勞動場所強制工作之理。並就上訴人戊○○偽
    造於八十八年八月五日晚上八時三十分許在高雄市政府警察局三民第一分局三民
    派出所調查筆錄、逮捕通知及受訊問人權利通知之簽名欄上，及同日晚上十一時
    四十七分在台灣高雄地方法院檢察署檢察官偵訊筆錄之簽名欄上之「甲○○」簽
    名署押共五枚，不問屬於犯人與否，均應依刑法第二百十九條之規定宣告沒收。
    經核原判決認事用法均無不合，量刑及定執行刑亦屬適當，上訴人戊○○上訴意
    旨否認竊取車牌號碼ＹＭＰ－四五二號機車之犯行，指摘原判決不當，為無理由
    ，應予駁回。
據上論斷，應依刑事訴訟法第三百六十八條，判決如主文。
本案經檢察官鄭文貴到庭執行職務。
中      華      民      國    九十      年      八      月    二十八    日
                              臺灣高等法院高雄分院刑事第八庭
                                      審判長法官
                                            法官
                                            法官
不得上訴
附錄：本判決論罪科刑法條：
刑法第三百三十七條：
意圖為自己或第三人不法之所有，而侵占遺失物、漂流物或其他離本人所持有之物者
，處五百元以下罰金。
刑法第三百二十條第一項：
意圖為自己或第三人不法之所有，而竊取他人之動產者，為竊盜罪，處五年以下有期
徒刑、拘役或五百元以下罰金。
刑法第二百一十七條：
偽造印章、印文或署押，足以生損害於公眾或他人者，處三年以下有期徒刑。
盜用印章、印文或署押，足以生損害於公眾或他人者，亦同。


司法院資訊處製作；財團法人民間司法改革基金會備份。
